【裁判字號】    95,聲再,298
【裁判日期】    951211
【裁判案由】    侵占
【裁判全文】
臺灣高等法院刑事裁定                 95年度聲再字第298號
再審聲請人
即受判決人  甲○○
選任辯護人  簡宏明律師
上列聲請人因侵占案件，對於本院94年度上易字第921號，中華
民國95年8月16日第二審確定判決（原審案號：臺灣臺北地方法
院93年度易字第1025號，起訴案號：臺灣臺北地方法院檢察署93
年度偵字第5992號），聲請再審，本院裁定如下：
    主  文
再審之聲請駁回。
    理  由
一、本件聲請意旨略以：
(一)、本案告訴人於87年間即以同一事實提出告訴，並經不起訴處
    分確定，即告訴人對於被告涉有侵占犯行，於87年間即已知
    悉，且告訴人於91年3月5日、92年7月1日分別委託告訴代理
    人林廷隆律師寄發存證信函予被告，並已於函中表達將對被
    告訴追之意思，顯然告訴人在此之前即已知悉被告侵占犯行
    ，然告訴人卻遲至93年2月6日始提出告訴，顯已逾告訴期間
    。
(二)、再者，告訴人與被告間雖就本案共2700餘萬元之系爭遺產之
    保管期限有爭議，惟上開金額係經全體繼承人均同意交由被
    告保管並無爭執，亦即，上開系爭遺產既經告訴人及其他繼
    承人同意交由被告保管，其法律性質即屬消費寄託，依消費
    寄託之性質應將寄託物所有權移轉，上揭系爭遺產之所有權
    即屬被告，縱嗣後被告延不返還，亦僅屬民事糾葛問題，非
    可以侵占罪相繩云云。
二、經查：
(一)、本案未逾告訴期間：
１、按直系血親、配偶或同財共居親屬之間或其他五親等內血親
    或三親等內姻親之間，犯侵占罪者，須告訴乃論，刑法第
    338條定有明文（即準用刑法第324條之規定），又按告訴乃
    論之罪，其告訴應自得為告訴之人知悉犯人之時起，於6個
    月內為之，刑事訴訟法第237條第1項亦定有明文。查本案告
    訴人為被告繼母，則揆諸前揭說明，被告涉犯本案背信罪，
    依法須告訴乃論。又按如數行為於同時同地或密切接近之時
    地實施，侵害同一之法益，各行為之獨立性極為薄弱，依一
    般社會健全觀念，在時間差距上，難以強行分開，在刑法評
    價上，以視為數個舉動之接續施行，合為包括之一行為予以
    評價，較為合理，則屬接續犯，而為包括之一罪。
２、本案被告甲○○係告訴人李詹阿玉之夫李應臣與前妻所生之
    長子；民國86年4月23日李應臣逝世，李詹阿玉等繼承人至
    銀行提領李應臣存款1332萬3104元後，經李詹阿玉等繼承人
    共同委由甲○○保管，甲○○除交付32萬3104元作為李應臣
    之喪葬費用外，餘款其中1千萬元，分成10筆，每筆1百萬元
    ，以定期存款方式存入誠泰商業銀行（下稱誠泰銀行）大同
    分行，其餘3百萬元存入其同銀行之活期存款帳戶內，且當
    場簽立憑證交予李詹阿玉。數日後，其他繼承人又將李應臣
    所有之股票變賣所得1409萬3273元，亦匯入甲○○在中國國
    際商業銀行（下稱中國商銀）活期儲蓄存款帳號
    00000000000號帳戶由其保管，甲○○亦將其中1千萬元，分
    成10筆，每筆1百萬元，以定期存款方式存入誠泰銀行大同
    分行，另4百餘萬元亦存入上揭中國商銀活期帳戶內。嗣上
    開各筆定期存款到期提領後，甲○○於87年5月20日合併在
    誠泰銀行定存為1筆2千萬元之定期存款後，竟意圖為自己不
    法之所有，先於同年10月20日與誠泰銀行解約，並將該定期
    存款及利息存入其誠泰銀行大同分行帳號000000000000活期
    帳戶內，同日即自該活期帳戶悉數提領2千萬元及利息，至
    95年1月間，連同原由其保管存在其活期存款帳戶之款項，
    除部分供為支付屬全體繼承人公共事務之開銷費用（含喪葬
    費）共0000000元，及尚餘405086元外，悉數侵占入己花用
    ，以清償其個人向誠泰銀行借貸款1200萬元及其他債務，共
    計侵占00000000元之陸續提領保管款或利息予以侵占花用犯
    行，係基於一個侵占犯意，而將其所保管之款項易持有為所
    有而侵占，是其陸續提領保管款應係接續犯。
３、被告上開犯行，原確定判決既認定接續犯而為包括之一罪，
    依該判決所認定被告侵占犯行係於95年1月間終止，即犯罪
    終了日為95年1月間，而告訴期間為知悉犯人之時起6個月內
    為之，告訴人知悉被告犯本罪終了日，即應自95年1月間起
    算告訴期間，則本案被害人之告訴權於95年7月間告訴期間
    始歸屆滿，則縱如被告所陳，告訴人係於93年2月6日間始提
    出本案之告訴，亦未逾告訴期間，聲請人指稱已逾告訴期間
    尚有誤會。
(二)、按不得上訴於第三審法院之案件，除刑事訴訟法第四百二十
    條規定外，其經第二審確定之有罪判決，如就足生影響於判
    決之重要證據漏未審酌者，亦得為受判決人之利益，聲請再
    審，刑事訴訟法第四百二十一條，固定有明文。是本條所規
    定者須為足生影響於判決之重要證據，未經原確定判決審酌
    者，始足當之，茍業經原確定判決審酌，或非足生影響於判
    決之重要證據，均不得據以聲請再審。查原判定判決依據李
    詹阿玉、李正道及李正綱之證述，並有被告於86年4月26 日
    簽發之憑據、面額100萬元定期存單影本20紙、面額2000 萬
    元定期存單影本等件闡明上揭系爭遺產仍為被繼承人李應臣
    全體繼承人所公同共有，除為公同共有之事務外，被告並無
    權為任何處分。且被告將其所保管之系爭款項，用以清償其
    向誠泰銀行之貸款1200萬元之事實，亦據被告於偵審中供承
    不諱，復有誠泰銀行大同分行93年11月22日誠泰銀大同字第
    132號函、93年12月16日誠泰銀大同字第9300141號函、誠泰
    銀行大同分行93年5月18日誠泰銀大同字第93005 8號函、國
    際商銀大同分行93年6月1日中同字第072號函所附各該帳
    戶存款往來明細資料在卷可稽。是被告將其所保管之仍屬公
    同共有之財產用以清償其個人之債務，顯有為自己不法所有
    之意圖，亦經原審認定無誤。原確定判決已綜合卷內證據，
    於理由中詳敘認定被告侵占犯行事實之依據。被告上述聲請
    意旨(二)部分雖稱上開系爭遺產金額係經全體繼承人均同意交
    由被告保管，法律性質屬消費寄託，縱嗣後被告延不返還，
    亦不得論以侵占罪，而僅屬民事問題云云，惟原確定判決依
    調查之結果，依據卷內事證，分別定其證據之取捨，而為事
    實之判斷，本屬事實審法院職權之行使，聲請意旨上開所述
    ，無非基於主觀之意見，對於證據價值為利己之解讀而已，
    並未提出有何影響判決之重要證據漏未審酌，自非得據為聲
    請再審之理由。
三、綜上所述，聲請人所舉聲請再審之理由，核與法定要件不合
    ，聲請人聲請再審，為無理由，應予駁回。
據上論斷，應依刑事訴訟法第434條第1項，裁定如主文。
中    華    民    國    95    年    12    月    11    日
                  刑事第十四庭審判長法  官  蘇隆惠
                                    法  官  陳玉雲
                                    法  官  林秀鳳
以上正本證明與原本無異。
不得抗告。
                                    書記官  耿鳳君
中    華    民    國    95    年    12    月    11    日


司法院資訊處製作；財團法人民間司法改革基金會備份。
